臺灣臺南地方法院民事判決
                                      109年度訴字第932號
原      告  郭家瑋
被      告  余淑惠
上列當事人間請求侵權行為損害賠償事件，原告就本院109 年度
交簡字第125 號刑事過失傷害案件提起附帶民事訴訟，經本院刑
事庭以109 年度交簡附民字第13號裁定移送前來，本院於民國10
9 年10月22日言詞辯論終結，判決如下：
    主      文
一、被告應給付原告新臺幣（下同）526,522 元，及自109 年2
    月7 日起至清償日止，按週年利率5%計算之利息。
二、原告其餘之訴駁回。
三、訴訟費用由被告負擔25%，餘由原告負擔。
四、本判決於原告以176,000元供擔保後得假執行。但被告如以
    526,522 元為原告預供擔保，得免為假執行。
五、原告其餘假執行之聲請駁回。
    事實及理由
一、原告主張：被告於108 年3 月23日晚間10時30分許，在臺南
    市南區金華路2 段某址「可米卡拉OK」店內與友人及客戶飲
    用啤酒與高粱酒後，於翌日（24日）凌晨4 時20分許，酒後
    騎乘車號000-000 號重型機車，沿臺南市安平區永華路2 段
    由東往西行駛至永華路2 段與永華二街口時，與沿道路邊緣
    行走之原告發生碰撞，致原告受有頭部外傷、顏面骨骨折、
    右下肢挫傷、顏面撕裂傷2 公分、左眼挫傷合併外傷性視神
    經炎及角膜擦傷之傷害，過失不法侵害原告之身體健康權，
    致原告受有下列損害：㈠醫療費用48,922元；㈡來往醫院與住
    家之交通費12,300元；㈢4 週專人看護費用61,600元；㈣4 週
    不能工作之薪資損失28,000元；㈤原告因本件車禍所受之傷
    害，導致左眼外傷性視神經病變，已經發生視野缺損，視神
    經壞死退化中，符合勞工保險失能給付標準第三條附表之失
    能項目3-15，達失能等級第十四級，受有勞動能力減損之損
    害991,246 元；㈥精神慰撫金1,000,000 元，合計2,142,068
     元，爰依侵權行為之法律關係請求被告賠償原告等語，並
    聲明：㈠被告應給付原告2,142,068 元，及自起訴狀繕本送
    達之翌日起至清償日止，按週年利率5%計算之利息；㈡願供
    擔保，請准宣告假執行。
二、被告則以：對原告主張其因本件車禍所受傷害支出之醫療費
    用，其中之自費項目合計12,000元認為非屬必要之醫療費用
    ；就薪資損失部分，對原告主張其每月薪資28,000元不爭執
    ，惟認為原告不需休養這麼久；就看護費用部分，被告不予
    置評；就勞動能力減損部分，被告有爭執；就精神慰撫金部
    分，被告無法接受，被告每天都走該段路線，並未違規，都
    騎在應該騎的位子上，被告因貪杯而觸法，已愧對國家、社
    會，家中生活亦因此打亂，被告父親於4 月離世，被告丈夫
    罹癌住院中，女兒尚在唸書打工無法獨立生活，已付出代價
    。原告當時也有飲酒，未走在人行道上，亦與有過失等語資
    為抗辯，並聲明：㈠原告之訴及假執行之聲請均駁回；㈡如受
    不利判決，願供擔保，請准宣告免為假執行。
三、得心證之理由：
（一）按因故意或過失，不法侵害他人之權利者，負損害賠償責
      任；不法侵害他人之身體或健康者，對於被害人因此喪失
      或減少勞動能力或增加生活上之需要時，應負損害賠償責
      任；不法侵害他人之身體、健康、名譽、自由、信用、隱
      私、貞操，或不法侵害其他人格法益而情節重大者，被害
      人雖非財產上之損害，亦得請求賠償相當之金額，民法第
      184 條第1 項前段、第193 條第1 項、第195 條第1 項前
      段分別定有明文。查兩造對於刑事判決所認定之犯罪事實
      均不爭執（見本院訴字卷第48頁），是原告主張被告於上
      開時、地故意不法侵害原告之身體健康之事實，自堪信為
      真實，則原告依上開規定，請求被告損害賠償，於法有據
      。
（二）茲就原告所主張之損害分述如下：
    ⒈原告主張其因本件侵權行為所受之傷害支出醫療費用48,92
      2元部分，為被告以：其中自費項目合計12,000元認為非
      屬必要之醫療費用等語抗辯，原告就此表示捨棄不請求（
      見本院訴字卷第78頁），故原告此部分之損失應為36,922
      元。
    ⒉原告固主張其因本件車禍所受傷害受有支出往來醫院與住
      家之交通費12,300元之損害云云，惟並未提出相關單據或
      計算方式以實其說，自難認其受有此部分損害。
    ⒊原告主張其因本件車禍所受傷害需專人看護4 週，每日看
      護費用2,200 元，受有支出專人看護費用61,600元之損害
      部分，被告雖不予置評，惟原告因本件車禍所受傷害經送
      國立成功大學醫學院附設醫院（下稱成大醫院）治療後，
      醫囑「建議自受傷日起修養4 週且期間建議專人照顧」，
      有該院108 年6 月26日診斷證明書1 件附卷可考（見本院
      交簡附民字卷第15頁），足見原告確實有專人看護4 週之
      必要，而專人看護每日費用2,200 元確屬目前市場合理價
      格，為本院職務上所知悉，故原告主張其因本件車禍所受
      傷害受有支出專人看護費用61,600元【計算式：2,200 ×
      （4×7）＝61,600 】之損害，自屬有據。
    ⒋原告主張其因本件車禍所受傷害4 週不能工作，受有不能
      工作之薪資損失28,000元部分，固為被告所否認，辯稱：
      原告不需休養這麼久云云，惟原告因本件車禍所受傷害經
      送成大醫院治療後，醫囑「建議自受傷日起修養4 週且期
      間建議專人照顧」，業於前述，可知原告因本件車禍所受
      之傷害確實導致4 週無法工作，則被告對原告每月薪資為
      28,000元既無爭執（見本院訴字卷第48頁），則原告主張
      其受有4 週不能工作之薪資損失28,000元，亦屬有據。
    ⒌原告主張其因本件車禍所受傷害導致左眼外傷性視神經病
      變，已經發生視野缺損，視神經壞死退化中，符合勞工保
      險失能給付標準第三條附表之失能項目3-15，達失能等級
      第十四級，受有勞動能力減損之損害991,246 元部分，為
      被告所否認，經本院函詢勞動部勞工保險局原告因本件車
      禍所受傷害是否符合勞工保險失能給付標準第三條附表之
      失能項目3-15，該局回覆無法認定原告之失能等級，有該
      局109 年9 月8 日保職失字第10913025360 號函1 件存卷
      可查（見本院訴字卷第63至64頁），原告就其體況已達上
      述失能等級復表示不聲請鑑定（見本院訴字卷第77頁），
      本院無從認定原告確有勞動能力減損之損害發生，是原告
      主張其受有勞動能力減損之損害991,246 元，尚屬無據。
    ⒍原告主張之精神慰撫金1,000,000 元是否適宜？
      ⑴按慰藉金之賠償須以人格權遭遇侵害，使精神上受有痛
        苦為必要，其核給之標準固與財產上損害之計算不同，
        然非不可斟酌雙方身分資力與加害程度，及其他各種情
        形核定相當之數額；又非財產上損害之慰撫金數額，究
        竟若干為適當，應斟酌兩造身分、地位及經濟狀況，俾
        為審判之依據（最高法院51年台上字第223 號判例及86
        年度台上字第511 號判決意旨可資參照）。
      ⑵查被告本件故意侵權行為，已侵害原告身體健康權，原
        告精神上自受有痛苦，依據民法第195 條之規定請求被
        告賠償非財產上之損害，即屬有據。又原告因此受有頭
        部外傷、顏面骨骨折、右下肢挫傷、顏面撕裂傷2 公分
        、左眼挫傷合併外傷性視神經炎及角膜擦傷之傷害，業
        如前述，且因而導致原告左眼外傷性視神經病變，部分
        視野永久缺損，復有成大醫院108 年7 月26日、109 年
        8 月21日診斷證明書各1 份可以證明（見本院交簡附民
        字卷第17頁、訴字卷第45頁），傷害甚重，足見原告精
        神上所受痛苦甚鉅，且被告係酒後駕車導致本件車禍之
        發生，行為之惡性甚重，在本院審理時一再表示其已經
        付出代價，未見對原告有何歉意，態度惡劣，並衡酌兩
        造財產所得調件明細表所示兩造所得及財產之經濟狀況
        暨兩造身份地位等一切情狀，認原告請求被告賠償精神
        慰撫金400,000 元核屬適當。
    ⒋總此，原告因被告本件侵權行為所受之損失為526,522 元
      【計算式：36,922＋61,600＋28,000＋400,000 ＝526,522 】
      。
（三）原告就本件車禍之發生是否與有過失？
    1.按損害之發生或擴大，被害人與有過失者，法院得減輕賠
      償金額或免除之，民法第217 條第1 項定有明文。此項規
      定之目的，在謀求加害人與被害人間之公平，故在裁判尚
      法院得以職權減輕或免除之（最高法院85年台上字第1756
      號判例意旨參照）。
    2.被告固以：原告當時也有飲酒，未走在人行道上，亦與有
      過失云云。惟：
      ⑴按相當因果關係乃由「條件關係」及「相當性」所構成
        ，必先肯定「條件關係」後，再判斷該條件之「相當性
        」，始得謂有相當因果關係，該「相當性」之審認，必
        以行為人之行為所造成之客觀存在事實，為觀察之基礎
        ，並就此客觀存在事實，依吾人智識經驗判斷，通常均
        有發生同樣損害結果之可能者，始足稱之；若侵權之行
        為與損害之發生間，僅止於「條件關係」或「事實上因
        果關係」，而不具「相當性」者，仍難謂該行為有「責
        任成立之相當因果關係」，或為被害人所生損害之共同
        原因（最高法院101 年度台上字第443 號判決意旨參照
        ）。
      ⑵查原告未行走人行道固有違交通規則，惟在同一客觀情
        形下，縱有行人行走於馬路未走人行道之同一行為，若
        後方車輛注意車前狀況，通常亦不至於有發生與本件車
        禍相同結果之可能，應認原告未行走人行道與本件車禍
        之發生並無相當因果關係，被告自無從據此抗辯原告就
        本件車禍之發生與有過失，此經臺南市車輛行車事故鑑
        定委員會鑑定結果亦同此見解，有臺南市車輛行車事故
        鑑定委員會南鑑0000000 案鑑定意見書各1 件存卷可參
        （見本院交簡附民字卷第13至14頁），故被告據此抗辯
        原告與有過失，亦無足採。
（四）末按給付無確定期限者，債務人於債權人得請求給付時，
      經其催告而未為給付，自受催告時起，負遲延責任。其經
      債權人起訴而送達訴狀，或依督促程序送達支付命令，或
      為其他相類之行為者，與催告有同一之效力；遲延之債務
      ，以支付金錢為標的者，債權人得請求依法定利率計算之
      遲延利息；應付利息之債務，其利率未經約定，亦無法律
      可據者，週年利率為5%，民法第229 條第2 項、第233 條
      第1 項前段、第203 條分別定有明文。本件原告請求被告
      給付侵權行為損害賠償部分，並無給付之確定期限，揆諸
      上開說明，被告應自起訴狀繕本送達或受催告時始負遲延
      責任。而本件原告請求被告給付之起訴狀係於109 年2 月
      6 日送達被告，有本院送達證書1 件附卷可考（見本院交
      簡附民字卷第93頁），則被告應自起訴狀繕本送達翌日即
      109 年2 月7 日起始負遲延責任。據此，原告請求前開金
      額應自109 年2 月7 日起至清償日止，按週年利率5%計算
      之法定遲延利息，為有理由，應予准許。
四、綜上所述，原告基於侵權行為之法律關係請求被告賠償如主
    文第1 項所示之金額，為有理由，應予准許，逾此部分之請
    求，則無理由，應予駁回。
五、本件事證已明，兩造其餘攻擊防禦方法及所提證據，經斟酌
    後，核與本件之結論，不生影響，爰不一一論列，附此敘明
    。
六、兩造陳明願供擔保，聲請宣告假執行及免為假執行，經核原
    告勝訴部分，合於法律規定，爰分別酌定相當之擔保金額宣
    告之：原告其餘假執行之聲請，因訴之駁回而失所依據，不
    予准許。
七、訴訟費用負擔之依據：民事訴訟法第79條。
中　　華　　民　　國　 109　　年　　11　　月　　5 　　日
                  民事第一庭  法  官　游育倫
以上正本係照原本作成。
如不服本判決，應於送達後20日內，向本院提出上訴狀並表明上
訴理由（須附繕本）。如委任律師提起上訴者，應一併繳納上訴
審裁判費。 
中　　華　　民　　國　　109 　年　　11　　月　　10　　日
                              書記官  林彥丞